【裁判字號】    89,上易,546
【裁判日期】    890509
【裁判案由】    竊盜
【裁判全文】
臺灣高等法院刑事判決                            八十九年度上易字第五四六號
    上  訴  人
    即  被  告  丁○○
    選任辯護人  陳偉民
右上訴人，因竊盜案件，不服臺灣新竹地方法院八十八年度易字第八七０號，中華民
國八十八年十一月三十日第一審判決（起訴案號：臺灣新竹地方法院檢察署八十八年
度偵字第三七０九號）提起上訴，本院判決如左：
    主  文
原判決撤銷。
丁○○無罪。
    理  由
一、公訴意旨略以：被告丁○○意圖為自己不法之所有，於民國八十七年十一月二十
    二日晚間十一時許，在新竹縣竹北市○○○路六九九號旁，竊取甲○○所有置於
    該處之挖土機一台，得手後，雇請不知情之貨車司機莊其森將該挖土機載至台中
    縣大雅鄉○○村○○路○段一七一巷八十號對面空地。嗣因莊其森發覺可疑，告
    知其友甲○○始發現上情。而於同年十一月二十三日上午十時三十分許，報警查
  獲，因認被告涉有刑法第三百二十條第一項之竊盜罪嫌。
二、按犯罪事實，應依證據認定之，無證據不得推定其犯罪事實；不能證明被告犯罪
    者，應諭知無罪之判決，刑事訴訟法第一百五十四條、第三百零一條第一項分別
    定有明文。又認定不利於被告之事實，須依積極證據，苟積極證據不足為不利於
    被告事實之認定時，即應為有利於被告之認定，更不必有何有利之證據；又告訴
    人之告訴，係以使被告受刑事訴追為目的，是其陳述是否與事實相符，仍應調查
    其他證據以資審認（最高法院三十年上字第八一六號、五十二年台上字第一三０
    ０號判例意旨參照）。
三、公訴人起訴上訴人即被告涉有竊盜罪嫌，係以：起訴事實，業據被害人甲○○指
    訴綦詳，核與證人莊其森、鄭文龍證述情節相符，另被告亦自承於八十七年十一
    月二十二日晚間，曾以電話雇請莊其森載運系爭挖土機至台中縣大雅鄉，並翌日
    凌晨與鄭文龍一同駕ＯＺ－四一五九號自用小客車，前往台中縣豐原交流道與莊
    其森會合等語，參以檢察官多次曉諭被告陳報綽號「阿發」之男子年籍資料，或
    其所辯承租挖土機當時之在場證人到庭，惟被告均無法交待綽號「阿發」之男子
    真實姓名或其他人證供檢察官參酌，顯然無法自圓其說；再者，經詢問被告之職
    業，供稱幫家裡務農等語，其既係務農何需承租挖土機且載運至臺中縣？被告又
    另稱伊在八十七年十一月十六日向「阿發」承租挖土機，惟該挖土機失竊之日期
    為八十七年十一月二十二日，被告所辯顯不合情理，所辯無非事後卸責之詞，又
    有贓證物保管單一紙附卷可稽，事證明確等情為論據。
四、訊據被告堅決否認有何竊盜犯行，辯稱：我有雇用莊其森將前開挖土機載往台中
    縣大雅鄉之事實，但沒竊盜，挖土機係我向綽號「阿發」之男子租用。我那時不
    知「阿發」之真實姓名，我只口頭上向乙○○租用一星期等語。查證人莊其森於
    警訊中供稱被告先於八十七年十一月二十二日下午六時三十分打電話僱伊載挖土
    機，再於當晚十時三十分打電話聯絡伊馬上要運走，伊於當晚十一時許在新竹縣
    竹北市○○○路六九九號旁載運出來等語。證人鄭文龍於警訊中亦供稱被告於八
    十七年十一月二十二日下午十三時許，電話通知伊要至台中縣大雅鄉工作，需挖
    土機，要伊於十一月二十三日凌晨一時許在豐原交流道等侯，帶領莊其森所駕駛
    之板車至伊住處卸下挖土機等語。證人丙○○於本院調查時結證稱：（0000
    000000電話是誰的）電話是我的。八十七年十一月二十二日，我不確定是
    否有借被告使用。他在我公司做至八十八年六月，他向我借過電話，我電話放在
    桌上，任何人皆可打。被告在開挖土機，他家三兄弟都在開怪手，由我工地雇用
    等語（見本院八十九年三月二十九日訊問筆錄）。由證人莊其森、鄭文龍、丙○○之證詞觀之，係被告以丙○○之電話打給莊其森載挖土機，而由鄭文龍在豐原
    交流道帶領載至臺中縣大雅鄉甚明，此一事實亦為被告所承認。惟該挖土機究否
    為被告所竊取，抑係如被告所辯係向乙○○所租用。證人乙○○於本院調查時結
    證稱：有人叫我「阿富」、「阿發」，我未糾正，是以閩南語稱呼，我和丁○○
    有幾面之緣．他叫我「阿發」，我借丁○○用，挖土機是我的，以甲○○名義買
    的，因我欠甲○○錢，我尚未向甲○○說明就發生車禍，他不知道先去報案遺失
    挖土機。我車禍住院，無法說明原委。當時在工地借丁○○未留電話等語（見本
    院八十九年四月十二日訊問筆錄）。被害人甲○○於本院審理時陳稱；「我和乙○○一起工作認識，我和乙○○去買挖土機，我付錢買給乙○○用，等他有錢時
    再還我，後來發現挖土機不見，我問乙○○之弟及兒子，乙○○住院，他神智不
    清，我未問明乙○○，就去報案」等詞。而其於八十七年十一月二十三日警局偵
    訊時即已陳明：該挖土機大部分是我一位朋友甲○○在使用的，其現因車禍受傷
    在家，故沒一道來等情。查被告於偵查中即辯稱係向「阿發」租用挖土機，僅因
    只知綽號，且乙○○住院而未能找到其人，嗣經查出「阿發」即乙○○。被告辯
    稱向乙○○租用等語，證人乙○○證實確經其同意被告使用挖土機，而被害人甲○○於警局即已陳明係乙○○在使用，則顯非被告臨訟而為之辯詞。況挖土機停
    放在被害人住處附近，被告如未徵得有使用權之乙○○同意，竟雇請大型車輛前
    住載運，顯易被人發現，而被逮獲，豈有不知之理；參以被害人甲○○於本院審
    理中並供稱發現挖土機不見，問乙○○之弟及兒子，乙○○住院神智不清，未問
    乙○○，就去報案等情，顯係被害人發見挖土機不見，未詢問乙○○原委，即行
    報案，始誤係失竊而報警處理。則被告所為辯解尚堪採信。據上查證，尚難認被
    告竊取上開挖土機。此外，查無證據足證被告有被訴之竊盜犯行，尚不能證明被
    告犯罪。
五、綜上所述，不能證明被告犯有刑法第三百二十條第一項之竊盜罪，原判決未詳加
    審究，予以論罪科刑，尚有未合。被告上訴意旨否認犯罪，指摘原判決不當．為
    有理由，自應由本院予以撤銷改判，依法諭知被告無罪之判決。
據上論斷，應依刑事訴訟法第三百六十九條第一項前段、第三百六十四條、第三百零
一條第一項，判決如主文。
本案經檢察官陳吉穗到庭執行職務。
中    華    民    國    八十九    年        五        月        九      日
                            台灣高等法院刑事第三庭
                                審判長法  官  張  連  財
                                      法  官  張  傳  栗
                                      法  官  李  英  勇
右正本證明與原本無異。
不得上訴。
                                      書記官  倪  淑  芳
中    華    民    國    八十九    年        五        月        十一   日


司法院資訊處製作；財團法人民間司法改革基金會備份。
